【裁判字號】    98,抗,1302
【裁判日期】    981217
【裁判案由】    不服延長羈押
【裁判全文】
臺灣高等法院刑事裁定                  98年度抗字第1302號
抗  告  人
即  被  告  甲○○
                    現於台灣桃園看守所
上列抗告人因傷害致死案件，不服臺灣桃園地方法院98年度訴字
第652號，中華民國98年12月2日第一審延長羈押之更為裁定（經
本院98年度抗字第1225號撤銷原裁定發回），提起抗告，本院裁
定如下：
    主  文
抗告駁回。
    理  由
一、原裁定意旨略以：抗告人即被告甲○○因傷害致死案件，經
    原審法院以犯罪嫌疑重大，所犯係刑法第277條第2項傷害致
    死罪，為最輕本刑7年以上有期徒刑之罪，非予羈押，顯難
    進行審判及執行，認有羈押之必要，依刑事訴訟法第101條
    第1項第3款規定，裁定羈押在案，茲以前項羈押原因依然存
    在，被告因所犯係最輕本刑7年以上有期徒刑之罪，並有事
    實足認有勾串證人、共犯之虞，依刑事訴訟法第101條第1項
    第3款規定，仍有繼續羈押之必要，應自民國98年11月10日
    起延長羈押2月等語。
二、抗告意旨略以：依卷附法務部法醫研究所鑑定報告書記載：
    本案死者吳睿勳雙前額分別有6乘5及5乘5公分鈍挫痕於左、
    右前額，其死亡原因依相驗證明書記載為頭部遭鈍器擊傷致
    顱內出血。是死者係因頭部遭重擊而死至為顯然，則本案就
    死者死亡結果應負法律責任者，應限於就死者頭部有出手重
    擊之人，本案遭起訴被告達14人，現僅羈押6人，若每人均
    以球棒重擊死者頭部，其頭部外傷應非僅有上開所載前額分
    別有6乘5及5乘5公分鈍挫痕於左、右前額而已，且卷內資料
    足以確認以棍棒重擊死者頭部者僅有蔡宇哲一人，依勘驗現
    場錄影帶結果，亦明確看見一頭戴帽之人（應係李孫豪），
    手持球棒高舉用力往下敲擊死者，事實上並無事證顯示被告
    黃紹偉有以棍棒毆擊死者頭部，同案被告游文鴻於原審供承
    ：後來有一個剔光頭的人（即蔡宇哲）衝出來，拿一根棍子
    ，往吳睿勳頭上、身上共打了3、4下，其中一下特別大聲，
    後來大家都嚇到了，他直接轉頭就走等語，是對本案被害人
    死亡結果應負責任者，應為蔡宇哲，再本案被告均已到案，
    不僅經檢察官及原審再三反覆訊問，甚至具結為證，且扣案
    之案發現場錄影帶亦經勘驗完成，原審以抗告人僅坦承在場
    教訓被害人吳睿勳，但否認有傷害致死犯行，逕認抗告人有
    相當理由為有逃亡、湮滅、偽造、變造證據或勾串共犯或證
    人之虞，惟並不能以此即認有何相當理由對於究竟係何項證
    據有遭湮滅、偽造、變造，抗告人有何勾串共犯或證人之虞
    ，是原裁定之認定，均乏具體事實，爰提起抗告，請求撤銷
    原裁定云云。
三、按被告有無繼續羈押之必要，應許由法院斟酌訴訟進行程度
    及其他一切情事而為認定。最高法院46年度台抗字第6號著
    有判例可參，而關於羈押與否之審查，其目的僅在判斷有無
    實施羈押強制處分之必要，並非認定被告有無犯罪之實體審
    判程序，故關於羈押之要件，無須經嚴格證明，以經釋明得
    以自由證明為已足；至於被告是否成立犯罪，乃本案實體上
    應予判斷之問題。故被告有無羈押之必要，法院僅須審查被
    告犯罪嫌疑是否重大、有無羈押原因、以及有無賴羈押以保
    全偵審或執行之必要，由法院就具體個案情節予以斟酌決定
    ，如就客觀情事觀察，法院許可羈押之裁定或延長羈押之裁
    定，在目的與手段間之衡量並無明顯違反比例原則情形，即
    無違法或不當可言。司法院大法官釋字第665號就刑事訴訟
    法第101條第1項第3款規定之合憲解釋於理由中明載：「刑
    事訴訟法第101條第1項第3款規定之羈押，係因被告所犯為
    死刑、無期徒刑或最輕本刑為5年以上有期徒刑之罪者，其
    可預期判決之刑度既重，該被告為規避刑罰之執行而妨礙追
    訴、審判程序進行之可能性增加，國家刑罰權有難以實現之
    危險，該規定旨在確保訴訟程序順利進行，使國家刑罰權得
    以實現，以維持重大之社會秩序及增進重大之公共利益，其
    目的洵屬正當。又基於憲法保障人民身體自由之意旨，被告
    犯上開條款之罪嫌疑重大者，仍應有相當理由認為其有逃亡
    、湮滅、偽造、變造證據或勾串共犯或證人等之虞，法院斟
    酌命該被告具保、責付或限制住居等侵害較小之手段，均不
    足以確保追訴、審判或執行程序之順利進行，始符合該條款
    規定，非予羈押，顯難進行追訴、審判或執行之要件，此際
    羈押乃為維持刑事司法權有效行使之最後必要手段，於此範
    圍內，尚未逾越憲法第23條規定之比例原則，符合本院釋字
    第392號、第653號、第654號解釋意旨，與憲法第8條保障人
    民身體自由及第16條保障人民訴訟權之意旨，尚無違背。」
    ，可知其非宣告刑事訴訟法第101條第1項第3款之重罪羈押
    原因違憲，係要求附加考量被告除犯重罪之外，是否有相當
    理由認其有逃亡、湮滅、偽造、變造證據或勾串共犯或證人
    等之虞，依法條體系解釋，該等附加考量與單純考量同條第
    1項第1款、第2款之羈押原因仍有程度之不同，應予區別，
    否則不啻等同廢除同條第1項第3款之羈押原因。基此，伴同
    重罪羈押考量逃亡、湮滅、偽造、變造證據或勾串共犯或證
    人之虞，與單純考量有逃亡、湮滅、偽造、變造證據或勾串
    共犯或證人之虞之羈押原因，強度應有差異，即伴同重罪羈
    押考量之逃亡、湮滅、偽造、變造證據或勾串共犯或證人之
    虞，其理由強度未必足夠為單獨之羈押原因，然得以與重罪
    羈押之羈押原因互為相佐。
四、本件抗告人所涉犯罪事實係刑法第277條第2項傷害致死罪，
    為最輕本刑7年以上有期徒刑之重罪，合於刑事訴訟法第101
    條第1項第3款得予羈押之要件，原審經訊問抗告人，抗告人
    矢口否認有何傷害致死犯行，僅坦承有教訓被害人之事實，
    而依現場監視錄影所翻拷光碟之勘驗結果，抗告人與同案被
    告等涉及參與聚眾圍毆被害人吳睿勳之犯行，造成被害人死
    亡結果，堪認抗告人所涉前開罪嫌重大，屬最輕本刑7年以
    上有期徒刑之重罪，非予羈押，顯難進行刑事訴訟程序，依
    刑事訴訟法第101條第1項第1項第3款規定，於98年6月10日
    裁定羈押，於98年9月10日第1次延長羈押2月，除上開羈押
    原因外，原法院參以抗告人否認有傷害致死犯行，僅坦承有
    教訓被害人之事實，到案之同案被告互推係其他同案被告痛
    下重手致被害人死亡，顯見相互推諉卸責，又所供案情歧異
    ，抗告人避重之情極為明灼，認有勾串證人、共犯使案情難
    明之危險，再參以其等所涉重罪，嚴重危害社會治安，認對
    其等續予羈押處分係適當、必要，且就司法追訴之國家與社
    會公益、其等人身自由之私益兩相利益衡量，認本案羈押事
    由及必要性仍然存在，原羈押原因仍在，在上開羈押期間屆
    滿前，於訊問抗告人後，裁定自98年11月10日延長羈押2月
    ；經核於法並無不合，亦與比例原則無違。抗告人雖稱：原
    審以抗告人僅坦承在場教訓被害人吳睿勳，否認有傷害致死
    犯行，有相當理由認抗告人有勾串共犯或證人之虞，顯有不
    當云云。惟抗告人與其他到案共犯均否認有傷害致被害人於
    死之犯行，僅坦承有教訓被害人之事實，諉稱係其他同案被
    告痛下重手造成被害人死亡之結果云云，然衡以抗告人避就
    之詞，為脫免重罪刑責，自有勾串證人、共犯而使本案事實
    難以查明之危險，故為避免被告勾串證人、共犯之虞，及確
    保將來審判程序之順利進行及刑事執行之保全，參酌本案犯
    罪情節、對法益之侵害程度、社會秩序之影響，衡諸比例原
    則，仍有繼續羈押之必要至明。再原裁定非以刑事訴訟法第
    101條第1項第2款所定之有事實足認有湮滅、偽造、變造證
    據之虞，作為本件裁定延長羈押之原因，抗告人稱扣案之案
    發現場錄影帶已經勘驗完成，無湮滅證據之虞云云，因與本
    件延長羈押當否之判斷無涉，自非羈押原因消滅之事由。綜
    上所述，抗告人涉犯最輕本刑7年以上有期徒刑之重罪，犯
    罪嫌疑重大，並有相當理由認為有勾串證人、共犯之虞，非
    予羈押，顯難進行審判，因而予以延長羈押，於法並無不合
    ；抗告人猶執前開事由提起抗告，並無理由，應予駁回。
五、據上論斷，依刑事訴訟法第412條，裁定如主文。
中    華    民    國    98    年    12    月    17    日
                  刑事第二十三庭  審判長法  官  許宗和
                                        法  官  林海祥
                                        法  官  潘進柳
以上正本證明與原本無異。
不得再抗告。
                                        書記官  任正人
中    華    民    國    98    年    12    月    21    日


司法院資訊處製作；財團法人民間司法改革基金會備份。
